【裁判字號】    95,訴,1590
【裁判日期】    950815
【裁判案由】    清償借款
【裁判全文】
臺灣臺中地方法院民事判決  95年度訴字第1590號
    原      告  寶華商業銀行股份有限公司
    法定代理人  乙○○
    訴訟代理人  甲○○
    被      告  黃進忠即萬豐五金工業社
                丁○○
                丙○○
上列當事人間請求清償借款事件，本院於民國95年8月1日言詞辯
論終結，判決如下：
    主      文
被告應連帶給付原告新臺幣壹佰壹拾陸萬玖仟零玖元，及自民國
95年2月26日起至清償日止，按週年利率8%計算之利息，暨自民
國95年3月27日起至清償日止，其逾期在6個月以內者，按上開利
率10%，其逾期超過6個月者，按上開利率20%計算之違約金。
訴訟費用由被告連帶負擔。
本判決第1項關於被告黃進忠、丁○○之原告勝訴部分，得假執
行。
    事實及理由
甲、程序方面
壹、按當事人得以合意定第一審管轄法院，但以關於由一定法律
    關係而生之訴訟為限；前項合意，應以文書證之，民事訴訟
    法第24條定有明文。
貳、查本件兩造所簽訂融資貸款契約書第陸條約定，兩造因系爭
    契約涉訟時，合意以本院為第一審管轄法院，有前開融資貸
    款契約書在卷可稽，足見兩造曾約定就系爭契約所生之糾紛
    ，合意定本院為第一審管轄法院無誤，則本院就系爭訴訟事
    件有管轄權，合先敘明。
乙、實體方面
壹、原告主張：一、被告黃進忠即萬豐五金工業社邀同被告丁○
    ○、丙○○為連帶保證人，於民國（下同）93年5月26日向
    原告借款新台幣（下同）180萬元，約定借款期間自93年5月
    26日起至96年5月26日止，還本付息以每1個月為1期，共分2
    4期，按期平均攤還本金及按餘額計付利息，利息按年率11%
    計付，嗣後兩造於94年5月31日簽定契據條款變更契約，約
    定按年率8%計息；其逾期在6個月以內者，按上開利率10%，
    超過6個月以上者，按上開利率20%計算違約金。被告有任何
    一宗債務不依約清償或攤還本金時，本息視為全部到期。二
    、詎被告黃進忠未依約清償本息，尚有如主文第1項所示之
    本金、利息、違約金迄未清償，被告丁○○、丙○○為連帶
    保證人，應負連帶清償義務，為此，依消費借貸契約及連帶
    保證之法律關係，請求被告連帶如數清償。三、對被告抗辯
    之陳述：否被告丙○○之抗辯，原告已於95年4月13日向被
    告函催系爭債務等語。並聲明：求為判決如主文所示。
貳、被告方面
一、被告黃進忠、丁○○以：對於原告所主張前開事實不爭執，
    並願意給付原告前開請求之金額，亦即對於原告之前開請求
    （即訴訟標的）逕為認諾。
二、被告丙○○則以：（一）系爭借款人為被告黃進忠，其因被
    告黃進忠週轉不靈而受連累，其亦為受害人。（二）被告黃
    進忠向其表示業已取得原告諒解，允許漸次清償直至清償債
    務為止。（三）被告黃進忠、丁○○於言詞辯論時既均認諾
    而表示願意還錢，自應由被告黃進忠、丁○○還清系爭債務
    等語，資為抗辯。並聲明：（一）原告之訴駁回。（二）訴
    訟費用由原告負擔。
參、得心證之理由
一、按消費借貸者，謂當事人一方移轉金錢或其他代替物之所有
    權於他方，而約定他方以種類、品質、數量相同之物返還之
    契約；借用人應於約定期限內，返還與借用物種類、品質、
    數量相同之物，民法第474條第1項、第478條前段分別定有
    明文。次按稱保證者，謂當事人約定，一方於他方之債務人
    不履行債務時，由其代負履行責任之契約；保證債務，除契
    約另有訂定外，包含主債務之利息、違約金、損害賠償及其
    他從屬於主債務之負擔，民法第739條、第740條亦分別著有
    明文。又保證債務之所謂連帶，係指保證人與主債務人負同
    一債務，對於債權人各負全部給付之責任者而言，此就民法
    第272條第1項規定連帶債務之文義參照觀之甚明（最高法院
    45年度台上字第1426號判例參照）。另按當事人於言詞辯論
    時為訴訟標的之捨棄或認諾者，應本於其捨棄或認諾為該當
    事人敗訴之判決，民事訴訟法第384條定有明文。查：
（一）系爭借款與利息、違約金係兩造約定之連帶保證範圍，有
      前開融資貸款契約書可憑，自堪信為真實。
（二）被告黃進忠、丁○○就原告前開請求於言詞辯論期日表明
      願意如數給付（見本院95年8月1日言詞辯論筆錄），則被
      告黃進忠、丁○○顯已就系爭訴訟標的為認諾，依前開說
      明，本院自應為被告黃進忠、丁○○敗訴之判決。從而原
      告請求被告黃進忠、丁○○連帶給付1,169,009元之借款
      ，及如主文第1項所示之利息、違約金，為有理由，應予
      准許。
（三）原告主張被告丙○○為系爭債務之連帶保證人，應負連帶
      清償責任等事實，業據其提出前開融資貸款契約書、契據
      條款變更契約、一般放款全部查詢單為證，自堪信為真實
      。是被告丙○○前開抗辯，均非法定或約定之拒絕給付事
      由，自不可取。則原告依連帶保證契約之法律關係，請求
      被告丙○○連帶給付系爭債務，自屬有據。
二、綜上所述，被告黃進忠向原告借款既未依約清償，且被告丁
    ○○、丙○○為其連帶保證人；從而，原告依消費借貸契約
    及連帶保證契約之法律關係，訴請被告連帶給付本金1,169,
    009元及前開利息、違約金，為有理由，應予准許。
三、復按本於被告認諾之判決，法院應依職權宣告假執行，民事
    訴訟法第389條第1項第1款定有明文。查本件依被告黃進忠
    、丁○○之認諾而為原告勝訴之判決部分，依前開規定，本
    院自應就前開部分之判決依職權宣告假執行。
丙、據上論結，原告之訴有理由，依民事訴訟法第85條第2項、
    第384條、第389條第1項第1款，判決如主文。
中    華    民    國    95    年     8    月    15    日
                  民事第三庭    法  官  陳卿和
正本係照原本作成。
如對本判決上訴，須於判決送達後20日內向本院提出上訴狀。
中    華    民    國    95    年     8    月    15    日
                                書記官  葉泰濃


司法院資訊處製作；財團法人民間司法改革基金會備份。
